【裁判字號】    92,抗,535
【裁判日期】    921031
【裁判案由】    妨害自由等
【裁判全文】
臺灣高等法院刑事裁定                              九十二年度抗字第五三五號
    抗  告  人
    即  自訴人  甲○○
    被      告  乙○○
右列抗告人因被告妨害自由案件，不服臺灣台北地方法院九十二年度自字第三七一號
，中華民國九十二年六月十八裁定，提起抗告，本院裁定如左：
    主  文
抗告駁回。
    理  由
一、本件自訴意旨如自訴狀影本所載。
二、原裁定略以：
（一）按法院或受命法官於自訴案件第一次審判期日前訊問及調查結果，如認為案件
      有刑事訴訟法第二百五十二條至第二百五十四條之情形者，得以裁定駁回其自
      訴，同法第三百二十六條第三項定有明文。次按犯罪事實，應依證據認定之，
      無證據不得推定其犯罪事實，刑事訴訟法第一百五十四條定有明文；又刑事訴
      訟法上所謂認定犯罪事實之證據，係指足以認定被告確有犯罪行為之積極證據
      而言，該項證據自須適合於被告犯罪事實之認定，始得採為斷罪資料，如未能
      發現相當證據或證據不足以證明，自不能以推測或擬制之方法，以為裁判基礎
      ，最高法院四十年臺上字第八十六號著有判例可資參照。
（二）自訴人甲○○於原審調查時指稱：「（自訴意旨？）我告乙○○教唆妨害自由
      ，九十二年五月二日下午三時我和高德勝到台北市○○路天后宮膜拜，被告的
      朋友周太太她就說我幹嘛告乙○○，我就說他侵占我的薪水不給我，我當然告
      他，就這樣。（周太太何姓名？）我不清楚，大家都叫她周太太。（被告教唆
      周太太妨害妳的自由有何證據？）我要走她不讓我走，一直打電話叫人家來。
      （叫誰來？）我不清楚，她就一直打電話，她要叫誰來我不清楚。（怎麼知道
      是被告教唆周太太？）因為他們是好朋友，被告一定有跟她講。（除了高德勝
      以外有無其他證據？）沒有。」各等語，證人高德勝則於原審調查時結證稱：
      「到成都路天后宮拜媽祖，就遇到周太太，她就恐嚇自訴人怎麼告乙○○，我
      知道被告是西門町一帶的老流氓，常常說帶刀要殺人，周太太看到她就說是乙
      ○○跟她講的，我就叫自訴人趕快走，周太太就叫她不能走，打手機要去叫流
      氓，我看不過去，就跟她說到警察局講。周太太是指責自訴人說為什麼告被告
      侵占，後來自訴人要走，周太太就叫她不要走。」、「（你為何知道是乙○○
      教唆周太太？）因為周太太在和自訴人講話時，我就在旁邊，周太太以為我不
      認識她，其實我知道周太太是原來自訴人在昆明街七十六號八樓的房東，因為
      周太太指責自訴人為什麼要告乙○○，她和自訴人講的話我都聽的一清二楚。
      （周太太如何限制自訴人的自由？）她叫自訴人不要走，一直打手機聯絡人，
      我怕自訴人發生危險，我說有什麼事到派出所去講，周太太不敢到派出所，自
      訴人才有機會離開。（後來呢？）我在場看到就叫自訴人趕快走，因為搞不好
      ，周太太會去叫一些流氓來把自訴人押走。」各等語，根據上開自訴人之指訴
      ，自訴人認被告乙○○教唆周太太妨害其自由，僅是因自訴人認為被告與周太
      太是好朋友，且因當場周太太有質問自訴人為何要告被告之事等情，則其指訴
      顯係出於推測之詞，況且，自訴人不僅不知道周太太的名字，除了舉出證人高
      德勝為證外，又無其他證據可資佐證，而綜觀證人高德勝之上開證詞，除提到
      周太太曾指責自訴人為何要告被告一節外，其證詞僅是空言漫肆指責被告為流
      氓、壞蛋等情，對於是否為被告教唆周太太妨害自訴人之自由，則不足為任何
      證明。綜上所述，自訴人之指訴及證人之證詞純係出於推測或擬制之詞，此外
      復查無其他積極證據足認被告有何教唆他人妨害自由之犯行，自應認被告罪嫌
      不足，依照前開說明，本件自訴應予駁回。
三、抗告意旨略謂：被告乙○○與其好友周太太均有聯絡，九十二年五月二日下午三
    時左右，抗告人與證人高德勝在臺北市○○路天后宮遇到周太太，周太太質問自
    訴人為何告被告？嗣周太太於自訴人欲離去時不讓自訴人離開，且表示要叫人來
    押自訴人，並想要控制自訴人行動自由，使自訴人精神受到侵害，並有證人高德
    勝可作證云云。
四、查原裁定已敘明自訴人之指訴及證人高德勝之證言，均不足以證明自訴人所指被
    告教唆周太太妨害自由之事實，因認被告罪嫌不足，而駁回自訴，核無不合。自
    訴人抗告意旨猶執陳詞空言指稱被告教唆犯罪云云，自非有理由，應予駁回。
五、據上論斷，應依刑事訴訟法第四百十二條，裁定如主文。
中      華      民      國      九十二      年    十    月    三十一    日
                            臺灣高等法院刑事第十四庭
                                審判長法  官  陳  祐  輔
                                      法  官  洪  昌  宏
                                      法  官  蔡  國  在
右正本證明與原本無異。
不得抗告。
                                      書記官  耿  鳳  君
中      華      民      國      九十二      年  十一    月      三      日


司法院資訊處製作；財團法人民間司法改革基金會備份。
